臺灣高等法院民事裁定　　　　　　　　　96年度抗字第1039號
　　抗　告　人
　　即債權　人　甲○○
　　代　理　人　陳鄭權律師
抗告人因與相對人即債務人祁耀午之遺產管理人行政院國軍退除
役官兵輔導委員會間拍賣抵押物強制執行事件，對於中華民國96
年5月29日、6月15 日臺灣新竹地方法院95年度執字第15391號所
為裁定提起抗告，本院裁定如下：
    主      文
抗告駁回
抗告費用由抗告人負擔。
    理      由
一、抗告人於原執行法院聲明異議略以：伊對債務人祁耀午（原
    裁定誤載為祈耀午）有債權存在，而祁耀午於94年2月9日死
    亡，因而以祁耀午之遺產管理人行政院國軍退除役官兵輔導
    委員會為相對人，聲請就祁耀午名下之建物即門牌新竹縣新
    豐鄉○○街43號房屋 及其坐落基地同鄉○○段492地號土地
    聲請強制執行。因系爭執行標的之房屋前之騎樓下、後院所
    設二車庫，均經債務人祁耀午生前同意而由伊出資搭建、管
    理使用者，伊並自93年11月起按月繳納系爭標的之水電、電
    話費用及貸款，供作使用上開部分之對價，而與債務人祁耀
    午間有使用借貸或租賃關係存在，屬有權占用者。上開後車
    庫有獨立出入口，與系爭標的不相通，且車庫坐落之土地有
    2/3坐落於毗鄰之493地號上，於96年1月2日現場查封時，伊
    已向書記官說明，經同意准不予點交，伊未詳閱拍賣公告之
    記載，詎原執行法院竟誤認伊出資搭建之騎樓、後院鐵捲門
    、鐵皮屋、電控馬達等物已附合為房屋之一部分，而於拍賣
    公告上記載為「拍定後點交」，並於拍定後命伊自行點交予
    拍定人。原執行法院之執行命令有誤，爰聲明異議等情。原
    裁定略以：抗告人於查封時，陳稱本件標的有管理使用關係
    ，並未陳明其係本於使用借貸或為自己利益之使用關係；拍
    賣公告上載明拍定後點交，抗告人從未表示任何異議並據以
    登報，迨拍定並核發權利移轉證書與拍定人後，始具狀聲明
    異議，異議為無理由等語。
    抗告人不服提出抗告，並聲明：廢棄原裁定云云。
二、按當事人或利害關係人，對於執行法院強制執行之命令，或
    對於執行法官、書記官、執達員實施強制執行之方法，強制
    執行時　應遵守之程序，或其他侵害利益之情事，得於強制
    執行程序終結前，為聲請或聲明異議，強制執行法第12條第
    1項規定甚明。 執行事件當事人對於強制執行之命令，或對
    於執行推事、書記官、執達員實施強制執行之方法，固得於
    執行程序終結以前為聲請或聲明異議，但執行程序一經終結
    ，除執行程序所為之拍賣有無效原因，不能發生移轉所有權
    之效力外，即不容再有所主張，最高法院37年上字第7672號
    判例著有明文。又撤銷或更正強制執行之處分或程序，惟在
    強制執行程序終結前始得為之，故聲明異議雖在強制執行程
    序終結前，而執行法院或抗告法院為裁判時強制執行程序已
    終結者，縱為撤銷或更正原處分或程序之裁定，亦屬無從執
    行，執行法院或抗告法院自可以此為理由予以駁回，司法院
    院解字第2776號解釋(五)足供參照。
三、經查：
  (一)本件抗告人甲○○以： 其對債務人祁耀午有本金670,668元
    及自94年6月7日起至95年1月18日止之利息、違約金合計707
    ,172 元之債權，債務人祁耀午於94 年2月9日死亡，爰以其
    遺產管理人即相對人，向法院聲請拍賣抵押物裁定獲准，其
    後持上開確定裁定為執行名義，向原執行法院聲請強制執行
    祁耀午名下之門牌新竹縣新豐鄉○○街43號房屋及其坐落基
    地，有原法院95 年度拍字第294號裁定、確定證明書可稽（
    原法院卷第8-10頁）。
  (二)觀察系爭執行標的之屋前騎樓下空地 （面積14.47平方公尺
    ），利用電動鐵捲門、電控馬達等動產予以圈圍，有估價報
    告內所附之照片可參（原法院卷第55頁），因電動鐵捲門附
    合於系爭房屋上，而成為房屋之一部分， 則依民法第811條
    規定，電動鐵捲門之所有權由房屋所有人祁耀午取得，而為
    抵押權效力所及。另系爭房屋屋後院空地，亦以鐵皮搭蓋，
    增建一鋼構之車庫（面積11平方公尺），此增建車庫雖有獨
    立之經濟目的，惟審酌此增建部分依附原建物之牆壁而建，
    構造上無從與原建物分離，結為一體，則被附屬之原建物所
    有權因而擴張，抵押權之範圍亦因而擴張，應併付拍賣。是
    故，原執行法院就上開後院增建車庫亦一併囑託地政事務所
    查封，並囑託太宇不動產估價師事務所一併鑑定價格，及於
    拍賣公告中就拍賣建物部分載明：「新竹縣新豐鄉○○街43
    號；住家用，加強磚造、2層樓房；面積：1層樓：47.90，2
    層樓：62.37，騎樓：14.47，合計124.74； 含增建鐵皮1層
    樓約11㎡及一切附屬建物」等語（原法院卷第63頁），於法
    並無不合。
  (三)抗告人於96年1月2日原執行法院場查封時，就本件房屋之使
    用狀況陳明：由其管理使用（原法院卷第29頁），而未陳明
    為自己占有使用系爭執行標的之旨，原執行法院因而認定抗
    告人係為債務人而為管理使用行為，與債務人自行占有或債
    權人為債務人之利益占有之狀況相當，依強制執行法第99條
    第1項規定， 系爭執行標的及增建車庫等抵押權擴張所及部
    分均屬本件拍賣之點交範圍，並指定96年4月26日為第1次拍
    賣期日，且於拍賣公告上載明：「五、96年1月2日現場查封
    時，本院標的為債權人管理使用，拍定後點交」，復函知抗
    告人將該拍賣公告新聞報，抗告人於96 年3月12日收受通知
    並無意見，並據以登報，亦有拍賣公告及送達證書可參（原
    院卷第67頁反面、第71頁）。
  (四)系爭執行標的經原執行法院指定96年4月26日為第1次拍賣期
    日，嗣由拍定人張瓊分以總價261萬6,000元拍定，並於同年
    5月8日繳足價金，原執行法院即於96年5月10 日發函通知抗
    告人將系爭執行標的自行點交予拍定人，且於96年5月15 日
    核發不動產權利移轉證書，拍定人張瓊分在96年5月16 日領
    得權利移轉證書等情，亦有拍賣不動產筆錄、投標書、收據
    、通知、不動產權利移轉證書及送達證書多件可參（原院卷
    第76、77、80頁反面、86、88、104頁）。 則依強制執行法
    第98條第1項規定， 拍定人張瓊分於領得不動產權利移轉證
    書時之96年5月16 日取得系爭標的（包含屋前騎樓電動鐵捲
    門等動產，以及屋後增建車庫部分）之所有權，上開拍賣程
    序並無任何無效情事，且拍定價款已足清償抗告人之全部債
    權，故本件執行名義之強制執行程序業於96 年5月16日終結
    甚明。
  (五)本件抗告人於拍定後之96年5月15 日始具狀陳述：「其對系
    爭房屋有使用借貸之占有使用權源，再次主張對添附之鐵皮
    建物有所有權及使用權，不應點交」，復於96年5月25 日聲
    明異議（原院卷第112、113頁），經原執行法院於96年5月2
    9日、6月15日裁定駁回異議，抗告人再提出抗告在案。然依
    上所陳，本件強制執行程序已於96 年5月16日終結，針對抗
    告人提出之異議，原執行法院已無從為撤銷或更正原拍賣條
    件及點交之之命令，則抗告人提出本件抗告，並無任何實益
    。
  (六)至於抗告人主張：其對系爭房屋有使用借貸關係云云，縱令
    屬實，於本件強制執行程序終結後，亦僅得以訴主張，無從
    以聲明異議方式獲得救濟。至於系爭房屋之屋後增建車庫，
    縱有占用鄰地新竹縣新豐鄉○○段493地號土地之情事， 要
    係該土地所有權人訴請本件房屋拍定人拆除地上物返還土地
    之別一問題，與本件應將該增建車庫點交予拍定人一事無涉
    ，併此敘明。
四、綜上所述，抗告人所為上開異議各節，均非可採，原執行法
    院因而駁回抗告人之異議，並無違誤。抗告人仍執陳詞，指
    摘原裁定不當，為無理由，應予駁回。
五、據上論結：本件抗告為無理由， 依強制執行法第30條之1，
    民事訴訟法第495條之1第1項、第449條第1項、第95條、第7
    8條，裁定如主文。
中　　華　　民　　國　　96　　年　　7　　月　　 18　　日
                    民事第一庭
                        審判長法　官  張耀彩
　　　　　　　　　　　  　　　法　官  蘇瑞華
　　　　　　　　　　　　  　　法　官  林金吾
正本係照原本作成。
本裁定除以適用法規顯有錯誤為理由，並經本院許可外，不得再
抗告。如提起再抗告，應於收受後10日內委任律師為訴訟代理人
向本院提出再抗告狀。並繳納再抗告費新台幣１千元。
中　　華　　民　　國　　96　　年　　7 　　月　　18　　日
                              書記官  張淑芳
